臺灣高等法院臺中分院刑事判決　　　　96年度上訴字第1292號
上　訴　人
即　被　告　丙○○
選任辯護人　盧昱成律師
　　　　　　宋永祥律師
上列上訴人即被告因違反槍砲彈藥刀械管制條例案件，不服臺灣
臺中地方法院96年度訴字第447號，中華民國96年3月29日第一審
判決（起訴案號：臺灣臺中地方法院檢察署95年度偵字第28795
號），提起上訴，本院判決如下：
    主  文
上訴駁回。
    犯罪事實
一、緣簡義芳（業經原審法院判處罪刑確定）曾於民國89年底某
    日，在其位在彰化縣彰化市○○街270巷33號2樓住處樓下，
    接受其友人即真實姓名、年籍均不詳，綽號「明勇」之成年
    男子之請託，由綽號「明勇」之人將其所有、具有殺傷力之
    德國WALTHER廠製P99型口徑9MM制式半自動手槍1枝（槍枝管
    制編號為0000000000號，含彈匣1個）、口徑9MM制式子彈13
    顆，交其保管、寄藏，簡義芳竟未經許可，將上開制式手槍
    及子彈藏放在前開住處。嗣因其積欠他人款項，擔心他人對
    其不利，遂自95年12月17日起將上開槍枝、子彈攜帶在身上
    ，並於同日，在彰化縣彰化市○○○路282號「永生當舖」
    ，向丙○○借用車牌號碼5899-NF號自用小客車，於翌日即
    95年12月18日晚間某時，將上開車輛駛回「永生當舖」，並
    將上開槍枝、子彈置放在前開車內。嗣於同日晚間，丙○○
    駕駛前揭車牌號碼5899-NF號自用小客車外出時，其雖知該
    具有殺傷力之制式手槍，及供槍枝所使用同具殺傷力之制式
    子彈，分別係屬槍砲彈藥刀械管制條例第4條所列管之槍砲
    、彈藥，非經中央主管機關許可，不得無故持有之，竟仍基
    於持有手槍、子彈之犯意，亦知簡義芳將上揭槍枝及子彈放
    置在該車上，仍駕駛放置上揭槍、彈之該車外出，而予以持
    有之。迄95年12月19日凌晨2時50分許，丙○○駕駛放置上
    揭槍、彈之該車途經臺中巿西屯區○○路與大墩19街口為警
    察覺可疑而查獲，扣得上揭槍、彈，並將丙○○帶回警局處
    理。
二、案經臺中市警察局第六分局報請臺灣臺中地方法院檢察署檢
    察官偵查起訴。
    理  由
一、訊據上訴人即被告丙○○固坦承，於上開時間、地點，為警
    查獲上揭制式手槍及、子彈之事實，然矢口否認有何違反槍
    砲彈藥刀械管制條例犯行，辯稱：伊曾將該車借予被告簡義
    芳使用，不知車上有該等槍枝及子彈，當日是警員要伊拿證
    件，警員從伊搖下的車窗發現車子後座有1個包包，警員丁○○要求伊拿該包包給他看一下，伊也不知道為什麼有該包
    包及槍彈云云。惟查：
  (一)、本件確係由員警自被告由所駕自用小客車上，取下之手提
      包內查獲上揭制式手槍及子彈等事實，業據被告於警詢、
      偵查、原審及本院審理坦承不諱，且有模擬查獲槍彈之照
      片6張、臺中市警察局第一分局槍枝初步檢視報告表1份附
      卷，及德國WALTHER廠製P99型口徑9MM制式半自動手槍1枝
      、口徑9MM制式子彈13顆、皮包1個扣案可資佐證。而扣案
      之上開槍彈，經送請內政部警政署刑事警察局鑑驗結果：
      送鑑手槍壹枝（槍枝管制編號：0000000000號），認係德
      國WALTHER廠製P99型口徑9MM制式半自動手槍，槍號為051
      621，槍管內具陸條右旋來復線，機械性能良好，可擊發
      同口徑制式子彈，認具殺傷力。送鑑制式子彈拾顆（試
      射陸顆），認均係口徑九MM制式子彈，認均具殺傷力，有
      該局96年1月15日刑鑑字第09600000253號槍彈鑑定書1份
      在卷可憑，則扣案之槍枝、子彈咸具有殺傷力一節，堪予
      認定。
  (二)、證人即本案查獲之員警乙○○於原審法院審理時結證稱：
      當時伊與丁○○值巡邏勤務，行經市○○○路與文心路口
      ，當時是沿市○○○路行駛，先聽到嘰嘰（輪胎磨擦路面
      ）聲，然後看到一部車子沿文心路由南往北行駛過來，當
      時丁○○懷疑該車是否有肇事逃逸的情形，當時是伊開車
      ，丁○○說要過去看，該部車輛之後停在文心路與大墩十
      九街路口，伊開過去時，該部車子已經停車停下來了，伊
      開車過去的時候，有開巡邏車的警示燈，但是沒有開蜂鳴
      器。丁○○先下車，伊也隨後下車，之後發現在庭的被告
      丙○○呆坐在車上，伊下車後在旁警戒，由丁○○請被告
      丙○○先下車，伊與丁○○當時都有聞到被告丙○○身上
      有酒味，而且伊等有看一下該車的外觀，發現右前車輪及
      輪框有撞擊痕跡，所以丁○○問被告丙○○是否有撞到什
      麼東西，但是被告丙○○沒有回答，伊等請他出示證件，
      伊聽到丁○○問被告丙○○有沒有喝酒，車子是不是由他
      駕駛，當時被告丙○○不承認有開車，丁○○要把他帶回
      派出所，因為不能讓被告丙○○開車，所以丁○○就問他
      車上有沒有貴重物品要帶，伊看到丙○○從車上拿一個有
      背帶的包包，丁○○看到他拿那個包包，有把那個包包拿
      過來看一下，伊事後問丁○○為何要把包包拿過來看，他
      說擔心那個包包裡面有放其他危險物品，就發現裡面有槍
      枝跟子彈。在被告丙○○拿該包包之前，伊跟丁○○並未
      發現該車上有無那個包包等語。證人即本案查獲之員警丁○○於原審法院審理時結證稱：當日伊與乙○○開巡邏經
      過文心路與市○○○路時，當時是乙○○駕駛巡邏車，伊
      等沿市○○○路行駛，在等紅綠燈時，就看到被告丙○○
      開車過去，沿文心路往中港路方向行進。因為被告丙○○
      行進過程中，發出很大的聲音，他的座車右邊有很嚴重的
      擦撞痕跡，擦撞痕跡是伊等後來才發現的，路邊有民眾跟
      伊等說那臺車有可能是肇事逃逸，叫伊等去盤查。被告丙○○將車子停在市警局的門前的路邊停車格上，伊與乙○○就過去盤查。伊等到達被告丙○○所駕駛的車輛時，他
      還在車上。當時伊已經發現車子有撞痕，伊等先問被告丙○○有無撞到路邊的車輛或是發生車禍，他回答說沒有，
      當時伊有聞到酒味，伊問他有無喝酒，他說車子不是他開
      的，伊等再問他車子誰開的，他說反正車子不是他開的，
      伊等問他擦撞痕如何造成的，他也說不知道，所以伊等就
      請被告丙○○下車拿證件出來，他下車後就拿出證件，當
      時他否認肇事，伊等也沒有看到他撞到別的車，當時也曾
      以無線電請勤務中心查證有無其他分局通報肇事逃逸案件
      ，經查證沒有，伊等就以酒駕的名義要將被告丙○○帶回
      派出所做酒測，他進去車子裡面拿一個包包出來。在被告
      丙○○回車上拿這個包包之前，伊沒有發現被告丙○○車
      上有這個包包。伊沒有下命令要被告丙○○回車上拿該包
      包，伊當時曾跟他說要帶他回派出所，有告訴他車上如果
      有貴重物品的話，要帶下來。被告丙○○下車後，伊跟他
      是面對面，他拿包包下來的時候，就把包包背在肩上，他
      的手伸進去包包，他是哪隻手伸進去包包，伊不確定，他
      手伸進去包包時，伊看到他的身體有稍微側轉身，偏離伊
      的視線，伊沒有辦法看清楚他手伸進去究竟要拿什麼物品
      ，所以伊才會拉住他的包包，問他要做什麼。伊當時覺得
      他的包包很重，所以就把包包打開來看，發現裡面有槍枝
      等語（以上均見原審96年3月15日審理筆錄），該二人於
      本院結證內容亦相同。則依證人乙○○、丁○○所述，該
      只內含上開槍枝、子彈之手提包，係被告自行由車上攜帶
      下車，在被告將該手提包帶下車前，證人丁○○、乙○○
      並未發現車上有該只包包存在甚明。
  (三)、徵之被告前曾於91年、95年間，因酒醉駕車遭警方查獲移
      送偵辦，有臺灣高等法院被告前案紀錄表在卷可參，則被
      告應知悉若酒醉駕車被查獲，將被禁止繼續駕駛，所駕駛
      之車輛則會遭警方查扣或留置。苟其事前完全不知車上有
      該只手提包存在，衡諸常情，當警方告知如有貴重物品要
      攜帶下車時，應無主動將該只手提包攜帶下車，以防止遭
      竊之可能。另被告若不知該只手提包內有槍彈，而欲伸手
      察探該提包內之物品，大可堂而皇之在員警丁○○面前察
      探，何以會有刻意側轉身，將伸手正在察探提包之動作偏
      離證人丁○○之視線？顯見被告確知其所駕駛之該車上，
      有簡義芳所放置內裝上揭槍、彈之手提包，否則其何需有
      上開與常情不合之舉動？被告事後所辯，無非卸責之詞，
      尚無足採信。本件事證已臻明確，被告之犯行堪予認定，
      應依法論科。
二、核被告所為，係犯砲彈藥刀械管制條例第7條第4項之持有制
    式手槍罪及同條例第12條第4項之持有子彈罪。其一持有行
    為同時持有制式手槍及制式子彈，係一行為觸犯數罪名，為
    想像競合犯，應依刑法第55條之規定，從一重之槍砲彈藥刀
    械管制條例第7條第4項未經許可未經許可持有手槍罪處斷。
    原審法院因認被告罪證明確，適用槍砲彈藥刀械管制條例第
    7條第4項、第12條第4項，刑法第11條前段、第55條、第42
    條第3項、第38條第1項第1款規定，爰審酌被告正值青壯，
    本可期其守法自重，奮發向上，詎違法持有槍彈，對社會及
    不特定人安全之威脅與危害程度頗深，惟衡酌被告持有之手
    槍只有1枝，持有之制式子彈13顆，數量非鉅，犯罪情節尚
    非重大，及其犯罪後仍矢口否認犯行之犯後態度等一切情狀
    ，量處有期徒刑5年4月，併科罰金新臺幣12萬元，及就併科
    之罰金刑部分諭知易服勞役之折算標準，以示懲儆。另說明
    扣案現存之德國WALTHER廠製P99型口徑9MM制式半自動手槍1
    枝（槍枝管制編號為0000000000號，含彈匣1個）、口徑九
    MM制式子彈7顆，因均具有殺傷力，已詳如前述，皆為違禁
    物，應依刑法第38條第1項第1款之規定，為沒收之諭知。至
    另扣案具殺傷力之口徑九MM式子彈6顆，因業據鑑定試射完
    畢，僅餘彈殼及彈頭，不具子彈之完整結構，已失其違禁物
    之性質，另扣案之皮包1個，雖係同案被告所有之物品，然
    並非屬供犯罪所用之物，爰均不併予宣告沒收。核其認事用
    法，均無違誤，量刑亦屬適當，應予維持。被告上訴意旨否
    認犯行，仍執陳詞指摘原判決不當，並無理由，應予駁回。
據上論斷，應依刑事訴訟法第368條，判決如主文。
本案經檢察官甲○○到庭執行職務。
中　　華　　民　　國　　96　　年　　7　　月　　26 　　日
            刑事第六庭    審判長法  官  李　文　雄
                                法  官  張  恩  賜
                                法  官  邱  顯  祥
上列正本證明與原本無異。
如不服本判決應於收受送達後十日內向本院提出上訴書狀，其未
敘述上訴之理由者並得於提起上訴後十日內向本院補提理由書（
均須按他造當事人之人數附繕本）。
                                書記官　陳　桂　芬
中　　華　　民　　國　　96　　年　　7 　　月　　26　　日
